【裁判字號】    99,抗,316
【裁判日期】    991109
【裁判案由】    毒品危害防制條例
【裁判全文】
臺灣高等法院臺南分院刑事裁定           99年度抗字第316號
抗  告  人
即  被  告  甲○○
上列抗告人因違反毒品危害防制條例案件，不服臺灣臺南地方法
院中華民國99年10月 5日所為駁回上訴之裁定（99年度訴字第72
號），提起抗告，本院裁定如下：
    主  文
抗告駁回。
    理  由
一、抗告意旨略以：抗告人因自身不諳法律條文程序，更無經歷
    刑事訴訟法之經驗，以致誤解法定上訴期限「十日」，其最
    後時效終結時日為抗告人寄件日期為基準，導致遲延一日提
    出於原審法院。原審法院罔視抗告人之不諳律法及司法程序
    之無知苦境，仍未依刑事訴訟法第362條後段、第367條後段
    法規，針對抗告人有利之部分先行受理，反令抗告人因不可
    抗力之事由，而喪失尋求公平正義之法律自力救濟之上訴權
    益及覆審原判決及上訴之部分調查的人權保障之維護，令抗
    告人未能進而承惠於刑事訴訟第 365條之公平待遇，實令抗
    告人不服，爰依法提起抗告等語。
二、按上訴期間為10日，自送達判決後起算；應於法定期間內為
    訴訟行為之人，其住所、居所或事務所不在法院所在地者，
    計算該期間時，應扣除其在途之期間；前項應扣除之在途期
    間，由司法行政最高機關定之；原審法院認為上訴不合法律
    上之程式者，應以裁定駁回之，刑事訴訟法第 349條前段、
    第66條、 第362條前段分別定有明文。又按送達於住居所、
    事務所或營業所不獲會晤應受送達人者，得將文書付與有辨
    別事理能力之同居人或受僱人，為民事訴訟法第137條第1項
    所明定，而依刑事訴訟法第62條規定，此項規定於刑事訴訟
    文書之送達，亦有準用。而郵政機關之郵差送達文書於住居
    所、事務所或營業所，不獲會晤應受送達人，而將文書付與
    有辨別事理能力之同居人或受僱人，即為合法送達，至同居
    人或受僱人何時將文書轉交應受送達人，對已生之合法送達
    效力不受影響。
三、經查，抗告人即被告甲○○因違反毒品危害防制條例案件，
    經原審法院於民國（下同）99年9月8日宣示判決，判決書於
    同年 9月15日分別送達臺南縣歸仁鄉○○路○段159巷27號及
    臺南縣歸仁鄉○○路○段101巷98號抗告人之住居所，因未獲
    會晤抗告人本人，均由送達人將文書付與抗告人住居所地之
    同居人即抗告人之姊楊蕙鎂，有送達證書 1紙在卷可稽（原
    審卷第76、77頁），則揆諸前揭說明，該判決既已合法送達
    ，則抗告人之上訴期間，即應自判決書送達翌日即99年9月1
    6日起計算10日，並加計在途期間2日，而於99年 9月27日屆
    滿。然抗告人遲至同年 9月28日始向本院提起上訴，亦有抗
    告人之刑事聲明上訴狀（其上蓋有本院之收狀章）在卷足憑
    （原審卷第82頁），雖經本院以最速件轉送原審法院處理，
    惟已逾10日之法定上訴不變期間，顯屬違背法律上之程式，
    且無從補正。
四、至抗告意旨雖以：抗告人因自身不諳法律條文程序，更無經
    歷刑事訴訟法之經驗，以致誤解法定上訴期限「十日」，其
    最後時效終結時日為抗告人寄件日期為基準，而抗告人係於
    99年9月24日即具狀，於99年9月27日郵寄，導致遲延一日云
    云。惟按於不變期間之計算，當事人郵遞上訴或抗告等書狀
    者，應以書狀到達法院之日，為提出於法院之日（最高法院
    69年台抗字第236號判例參照）。查抗告人雖係於99年9月24
    日即具狀提起上訴，並於99年 9月27日郵寄，但上訴狀到達
    本院之日係99年 9月28日，有抗告人之刑事聲明上訴狀其上
    蓋有本院99年 9月28日期之收狀章在卷足憑（原審卷第82頁
    ），揆諸前揭判例意旨，本件提起上訴之日自應係99年 9月
    28日，應無疑義。此外，復查無其他不可歸責於抗告人而遲
    誤上訴不變期間之事由，是抗告意旨執以自身不諳法律條文
    程序而遲誤期日置辯，於法尚屬無據，自非可取。
五、從而，原審以抗告人上訴逾期顯非合法為由，依刑事訴訟法
    第 362條裁定駁回上訴，經核並無不合，抗告人執上開意旨
    提起抗告，為無理由，應予駁回。
六、據上論斷，應依刑事訴訟法第412條，裁定如主文。
中    華    民    國    99    年    11    月     9    日
                  刑事第五庭  審判長法  官  楊明章
                                    法  官  趙文淵
                                    法  官  蔡美美
以上正本證明與原本無異。
施用第一級毒品部分，如不服本裁定，應於收受本裁定後五日內
向本院提出抗告狀。
其餘不得抗告。
                                    書記官  歐貞妙
中    華    民    國    99    年    11    月    9     日

司法院資訊處製作；財團法人民間司法改革基金會備份。
